臺灣新竹地方法院民事判決  
110年度訴字第954號
原      告  許育勝  

被      告  呂侑星  

上列當事人間請求損害賠償事件，經原告提起刑事附帶民事訴訟
，本院刑事庭裁定移送前來（110年度附民字第335號），本院於
民國110年12月21日辯論終結，判決如下：
    主      文
被告應給付原告新臺幣肆佰伍拾參萬玖仟元，及自民國一一○年
八月十三日起至清償日止，按年息百分之五計算之利息。
原告其餘之訴駁回。
訴訟費用由被告負擔。
    事實及理由
一、原告主張：被告與訴外人蔡若亞為夫妻關係，被告基於意圖
    為自己不法所有之詐欺取財之接續犯意，於民國109年2月13
    日晚間11時41分許，假藉蔡若亞名義以網路假交友之方式在
    聊天室上認識原告，自此即向原告分別佯稱因打官司亟需周
    轉、生活費不足、償還銀行債務等理由需款甚急需要原告之
    借款幫助，並傳送蔡若亞之國民身分證及蔡若亞申辦之中國
    信託商業銀行帳號000-000000000000號帳戶、臺灣中小企業
    銀行帳號000-0000000000號帳戶存簿之照片取信原告，致原
    告陷於錯誤，分別於109年2月23日至109年7月27日期間，匯
    款共計新臺幣（下同）2,512,100元至蔡若亞前開帳戶。被
    告又承前犯意，先分別假藉償還租車費用、投資及玩線上遊
    戲等理由，各向其租用車號000-0000號白色賓士租賃車之杜
    拜車業租賃公司之負責人吳宥鋐及在網路遊戲三國群英傳M
    上認識之網友謝恩通、鄭宛珊、李以喬、李哲詮、黃亦棋、
    王琮堯、黃振軒、陳勝森等9人取得其等之銀行帳戶帳號，
    再由被告假冒蔡若亞向原告佯稱：因打官司亟需周轉、生活
    費不足、償還銀行債務等理由需款甚急，致原告陷於錯誤，
    於109年3月2日至109年7月24日期間，分別匯款共計2,026,9
    00元至吳宥鋐、謝恩通、鄭宛珊、李以喬、李哲詮、黃亦棋
    、王琮堯、黃振軒、陳勝森等9人之銀行帳戶，用已償還吳
    宥鋐、謝恩通、鄭宛珊、李以喬、李哲詮、黃亦棋、王琮堯
    、黃振軒、陳勝森等9人之欠款、投資款，若有餘款再使其
    等轉匯至蔡若亞上開帳戶；另自109年2月18日起，假藉蔡若
    亞名義傳送其假冒律師之對話錄音檔予原告，並提供其聯絡
    電話予原告，再分飾假扮蔡若亞之委任律師，自稱為張清雄
    律師事務所之受雇律師以取信原告，並於109年7月11日上午
    9時許，在高雄市文信路與南屏路口之7-11便利商店前，駕
    駛向吳宥鋐承租之前開車號000-0000號白色賓士租賃車前來
    與原告會面，向原告佯稱：因為蔡若亞有很多債務的問題，
    必須先把銀行債務解除，銀行才能開通他的帳戶云云，另於
    109年7月27日上午9時30分許，在高雄市漢來飯店旁萊爾富
    便利超商前，被告仍駕駛前開賓士車前來與原告會面，復向
    原告佯稱：蔡若亞委任其與銀行協商，銀行想要以律師事務
    所的名義去跟法院協商，目的要解開蔡若亞的帳戶云云，原
    告此時發覺被告穿著與談吐與一般律師有異，發覺遭詐騙，
    方報警究辦，始循線查獲上情。原告因被告之不法行為受有
    4,629,000元之損害，爰依侵權行為損害賠償之法律關係，
    請求被告賠償4,629,000元，並聲明：被告應給付原告4,629
    ,000元，及自起訴狀繕本送達翌日起至清償日止，按年息百
    分之5計算之利息。訴訟費用由被告負擔。
二、被告則以：待伊出監後才能賠償原告等語。
三、得心證之理由：
（一）原告主張被告於上開時間以前述方式實施詐騙，致原告陷
      於錯誤，陸續匯款至被告指定之帳戶內，因此受有4,539,
      000元（計算式：2,512,100＋2,026,900＝4,539,000）損害
      一節，業經本院依職權調取本院110年度易字第558號刑事
      案件電子卷證審閱無訛，復為被告所不爭執，而被告上揭
      所為，業經本院以110年度易字第558號判決被告犯詐欺取
      財罪，處有期徒刑1年10月，有刑事判決在卷可參（見本
      院卷第13-74頁），堪認原告前開主張之事實為真正。
（二）按因故意或過失，不法侵害他人之權利者，負損害賠償責
      任；故意以背於善良風俗之方法，加損害於他人者亦同，
      民法第184條第1項定有明文。又侵權行為乃對於被害人所
      受之損害，由加害人予以填補，俾回復其原有財產狀態之
      制度（最高法院86年度台上字第1705號判決意旨參照）。
      本件被告基於詐欺取財之犯意，以虛偽之事實向原告佯稱
      因打官司亟需周轉、生活費不足、償還銀行債務等理由需
      款甚急需要原告之借款幫助，致原告陷於錯誤，陸續匯款
      共計4,539,000元至被告指定之帳戶，被告確有詐欺取財
      之侵權行為至明，且被告行為與原告所受損害間具有相當
      因果關係，職是，原告依侵權行為之法律關係，請求被告
      賠償其所受之損害，於法自屬有據。惟原告係以起訴書誤
      載之金額4,629,000元為請求，此部分業經公訴檢察官於
      上開刑事案件中予以更正為4,539,000元，從而，原告聲
      明請求被告賠償4,539,000元，為有理由，應予准許；逾
      此範圍之請求，則屬無據，應予駁回。
（三）末按遲延之債務，以支付金錢為標的者，債權人得請求依
      法定利率計算之遲延利息；應付利息之債務，其利率未經
      約定，亦無法律可據者，週年利率為百分之5；給付無確
      定期限者，債務人於債權人得請求給付時，經其催告而未
      為給付，自受催告時起，負遲延責任。其經債權人起訴而
      送達訴狀，或依督促程序送達支付命令，或為其他相類之
      行為者，與催告有同一效力，民法第233條第1項前段、第
      203條、第229條第2項分別定有明文。查原告對被告得請
      求之侵權行為損害賠償債權，係未約定期限之給付，亦未
      約定遲延利率，從而，原告依侵權行為法律關係，請求被
      告給付4,539,000元，及自起訴狀繕本送達翌日即110年8
      月13日起至清償日止，按年息百分之5計算之法定遲延利
      息，即屬有據，應予准許，逾此範圍之請求，則無理由，
      應予駁回。　　　　　　
四、本件事證已臻明確，原告其餘攻擊、防禦方法及所提證據，
    經本院審酌後，認對於判決結果不生影響，爰不一一論列，
    附此敘明。
五、訴訟費用負擔之依據：民事訴訟法第79條。　　　
中　　華　　民　　國　　110 　年　　12　　月　　30　　日
                  民事第二庭  法  官  傅伊君　　　　
以上正本係照原本作成。　　　　　　　　　
中　　華　　民　　國　　110 　年　　12　　月　　30　　日
                              書記官  李勻淨